【裁判字號】    98,交聲,1893
【裁判日期】    980730
【裁判案由】    聲明異議
【裁判全文】
臺灣高雄地方法院交通事件裁定        98年度交聲字第1893號
                                    98年度交聲字第1894號
                                    98年度交聲字第1895號
                                    98年度交聲字第1896號
原處分機關  高雄市政府交通局
異  議  人  乙○○
上列異議人即受處分人對於高雄市政府交通局交通事件裁決中心
民國98年6 月11日所為如附表所示處分（原處分字號均詳如附表
），聲明異議，本院裁定如下：
    主  文
原處分均撤銷。
    理  由
一、原處分意旨略以：車牌號碼ZIC-668 號輕機車分別於附表所
    示時間、地點有同表所示之違規情事，故援引同表所示道路
    交通管理處罰條例各規定，裁處前揭輕機車之所有人乙○○
    如附表所示罰鍰。
二、異議意旨略以：異議人即受處分人乙○○（下略稱異議人）
    並非實際違規人，該車係乙○○女兒甲○○使用，且乙○○
    自始未接獲任何舉發通知即收到裁決書，且違規事項亦為1
    年多前之事，令人不解，為此，依法聲明異議，請求撤銷原
    處分等語。
三、按逕行舉發者，應按已查明之資料填註車牌號碼、車輛種類
    、車主姓名或地址，並於通知單上方空白處加註逕行舉發之
    文字後，由舉發機關送達被通知人；違反道路交通管理事件
    行為人，未依規定自動繳納罰鍰，或未依規定到案聽候裁決
    ，處罰機關應依基準表於通知單送達且逾越應到案期限60日
    之3 個月內，逕行裁決之，但警察機關管轄部分，應於通知
    單送達且逾越應到案期限之3 個月內，逕行裁決之；處理違
    反道路交通管理事件，有關文書送達之程序，依行政程序法
    之規定，違反道路交通管理事件統一裁罰基準及處理細則第
    11條第1 項第4 款、第44條第1 項、第5 條分別定有明文。
    準此，交通違規行為之舉發，性質上屬於公法上有相對人之
    書面意思通知，自應適用行政程序法第67條至第91條關於送
    達之規定，以書面之舉發通知合法送達於受通知人時，始完
    成舉發程序而發生效力，處罰機關始得逕予裁決。又依行政
    程序法第78條第2 項規定，對於當事人之送達，應為送達之
    處所不明者，行政機關為避免行政程序遲延，認為有必要時
    ，得依職權命為公示送達，是行政機關僅得於「應為送達之
    處所不明」時，始得為公示送達，如有違反，其送達程序即
    不合法。
四、經查：異議人所有車號ZIC-668 號輕機車，於附表所示之時
    、地，因同表所示之違規行為，經警逕行製單舉發，並付郵
    掛號寄至車主車籍地「高雄市左營區屏山里創造巷5 號」，
    惟因查無此址退回，原舉發機關乃辦理公示送達，此有高雄
    縣政府警察局民國97年9 月5 日高縣警交字第0970085918號
    公示送達公告暨應受送達人清冊、公務電話紀錄及ZIC-668
    車籍資料查詢各1 份在卷可稽。然查，異議人自89年5 月16
    日迄今之戶籍地址為「高雄市○○區○○路589 號6 樓」，
    至「高雄市左營區屏山里創造巷5 號」該址，已因眷村改建
    而不復存在，異議人乙○○亦在此改建時期搬遷，此經異議
    人之代理人甲○○於本院調查程序中陳述明確，並有異議人
    之個人基本資料查詢結果附卷可按，則舉發機關未向異議人
    之戶籍地址為送達，自無所謂應為送達之處所不明之情形，
    是舉發機關於郵件退回後，未查明異議人之戶籍所在，即逕
    為公示送達，其送達程序顯不合法，自不生舉發之效力，依
    上開說明，原處分機關不得逕予裁罰，原處分機關不察，仍
    逕行裁處異議人罰鍰，即有違誤，應由本院撤銷原處分。
五、據上論斷，應依道路交通案件處理辦法第20條，裁定如主文
    。
中    華    民    國    98    年    7     月    30    日
                  交通法庭    法  官     王  琁
上正本證明與原本無異
如不服本裁定應於送達後5日內向本院提出抗告狀。
中    華    民    國    98    年    7     月    30    日
                              書記官     黃國忠
┌────────────────────────────────────────────┐
│附表：                                                                                  │
├─┬───────┬────┬───────────┬────┬───────┬────┤
│編│  裁決案號    │違規車輛│ 違    規    事    實 │裁罰內容│原舉發單位    │案    號│
│號│              │        │                      │(新臺幣)│              │        │
│  │              │        │                      │        │              │        │
│  │              │        │                      │        │              │        │
├─┼───────┼────┼───────────┼────┼───────┼────┤
│1 │高雄市政府交通│ZIC-668 │於97年06月25日13時59分│4,500元 │高雄縣政府警察│98年度交│
│  │局高市交裁字第│輕機車  │在高雄縣燕巢鄉○○路，│        │局交通隊      │聲字第18│
│  │裁32-NJ0000000│        │駕車行經有燈光號誌管制│        │              │93號    │
│  │號            │        │之交岔路口闖紅燈。【違│        │              │        │
│  │              │        │反道路交通管理處罰條例│        │              │        │
│  │              │        │第53條第1項】         │        │              │        │
├─┼───────┼────┼───────────┼────┼───────┼────┤
│2 │高雄市政府交通│ZIC-668 │於97年06月17日15時44分│4,500元 │高雄縣政府警察│98年度交│
│  │局高市交裁字第│輕機車  │在高雄縣燕巢鄉○○路與│        │局交通隊      │聲字第18│
│  │裁32-NJ0000000│        │鳳加路口，駕車行經有燈│        │              │94號    │
│  │號            │        │光號誌管制之交岔路口闖│        │              │        │
│  │              │        │紅燈。【違反道路交通管│        │              │        │
│  │              │        │理處罰條例第53條第1項 │        │              │        │
│  │              │        │】                    │        │              │        │
├─┼───────┼────┼───────────┼────┼───────┼────┤
│3 │高雄市政府交通│ZIC-668 │於97年07月02日21時40分│4,500元 │高雄縣政府警察│98年度交│
│  │局高市交裁字第│輕機車  │在高雄縣燕巢鄉○○路，│        │局交通隊      │聲字第18│
│  │裁32-NJ0000000│        │駕車行經有燈光號誌管制│        │              │95號    │
│  │號            │        │之交岔路口闖紅燈。【違│        │              │        │
│  │              │        │反道路交通管理處罰條例│        │              │        │
│  │              │        │第53條第1項】         │        │              │        │
├─┼───────┼────┼───────────┼────┼───────┼────┤
│4 │高雄市政府交通│ZIC-668 │於97年06月24日18時23分│1,800元 │高雄縣政府警察│98年度交│
│  │局高市交裁字第│輕機車  │在高雄縣燕巢鄉○○路，│        │局交通隊      │聲字第18│
│  │裁32-NJ0000000│        │不遵守道路交通標線之指│        │              │96號    │
│  │號            │        │示。【違反道路交通管理│        │              │        │
│  │              │        │處罰條例第60條第2項第 │        │              │        │
│  │              │        │3款】                 │        │              │        │
└─┴───────┴────┴───────────┴────┴───────┴────┘


司法院資訊處製作；財團法人民間司法改革基金會備份。
